【裁判字號】    95,上訴,250
【裁判日期】    950331
【裁判案由】    偽造文書
【裁判全文】
臺灣高等法院高雄分院刑事判決         95年度上訴字第250號
上  訴  人  臺灣高雄地方法院檢察署檢察官
被      告  丙○○○
選任辯護人  蔡祥銘律師
            蔡晉祐律師
上列上訴人因被告偽造文書案件，不服臺灣高雄地方法院94年度
訴字第1486號中華民國95年1 月6 日第一審判決（起訴案號：臺
灣高雄地方法院檢察署93年度調偵字第500 號），提起上訴，本
院判決如下：
    主  文
上訴駁回。
丙○○○緩刑貳年，緩刑期內付保護管束。
    事實及理由
一、本案經本院審理結果，認第一審判決認事用法及量刑均無不
    當，應予維持，並引用第一審判決書記載之事實、證據及理
    由（如附件）。
二、檢察官循告訴人乙○○請求上訴意旨略謂：被告於犯後均未
    與告訴人達成和解，實無任何悔意，為此請求撤銷原判決等
    語。經查：被告丙○○○偽造「甲○○」背書之本票後，雖
    持之交付告訴人，致生損害於甲○○及告訴人，然查被告向
    告訴人借款之初，並未約以甲○○為債務之連帶保證人，此
    業據告訴人於偵訊時陳述明確（見88年偵字第16747 號卷第
    55頁），從而被告偽造文書之犯行，並未減損告訴人提供借
    款之初之擔保，故於經濟面實質上受有損害之人為甲○○，
    並非告訴人；從而原審因被告已與甲○○和解而諭知有期徒
    刑3 月，並無不當。況原審科刑時亦已考量被告尚未與告訴
    人達成和解，故未予宣告緩刑，是原審量刑並無違誤，檢察
    官循告訴人之請求執上開理由提起上訴，為無理由，應予駁
    回。
三、查被告未曾受有期徒刑以上刑之宣告，有台灣高等法院被告
    前案紀錄表一份附卷可稽（見本院卷第16頁），且已坦承犯
    行，復於本院審理中已與告訴人達成和解，且告訴人亦同意
    刑事部分不予追究，此有和解書1 紙附卷可參（見本院卷第
    49頁），被告經此論罪科刑之教訓，當知警惕，應無再犯之
    虞，本院認其所宣告之刑，以暫不執行為適當，爰併宣告緩
    刑2 年。惟因本院認應由觀護人以專業知識，輔導其品德，
    使之改過遷善，方不失緩刑之立法意旨，爰宣告於緩刑期內
    付保護管束。
四、據上論斷，應依刑事訴訟法第368 條，刑法第74條第1 款、
    第93條第1項，判決如主文。
本案經檢察官林應華到庭執行職務。
中    華    民    國    95    年    3     月    31    日
                  刑事第八庭    審判長法  官  李炫德
                                      法  官  簡志瑩
                                      法  官  李淑惠
以上正本證明與原本無異。
如不服本判決應於收受本判決後10日內向本院提出上訴書狀，其
未敘述上訴理由者，並得於提起上訴後10日內向本院補提理由書
狀（均須按他造當事人之人數附繕本）「切勿逕送上級法院」。
中    華    民    國    95    年    3     月    31    日
                                      書記官  盧雅婷
附錄本件判決論罪科刑法條：
中華民國刑法第210條
偽造、變造私文書，足以生損害於公眾或他人者，處5 年以下有
期徒刑。
中華民國刑法第216條
行使第210 條至第215 條之文書者，依偽造、變造文書或登載不
實事項或使登載不實事項之規定處斷。
附件：
臺灣高雄地方法院刑事判決              94年度訴字第1486號
公  訴  人  臺灣高雄地方法院檢察署檢察官
被      告  丙○○○
選任辯護人  蔡祥銘律師
            蔡晉祐律師
上列被告因偽造文書案件，經檢察官提起公訴（93年度調偵字第
500 號），嗣因被告就被訴事實為有罪之陳述，經本院告知簡式
審判程序意旨，並聽取公訴人及被告之意見後，本院合議庭裁定
由受命法官獨任依簡式審判程序審理，判決如下：
    主  文
丙○○○行使偽造私文書，足以生損害於他人，處有期徒刑參月
，如易科罰金，以參佰元折算壹日。偽造「甲○○」之印章壹枚
及如附表所示之本票背面偽造「甲○○」之印文玖枚，均沒收。
    事  實
一、丙○○○與乙○○係朋友關係，丙○○○自民國86年間某日
    起，陸續在高雄縣市某處，向乙○○借款多次，至87年8 月
    1 日止，共計借款新臺幣（下同）190 萬元，詎丙○○○僅
    清償70萬元後，即無力清償上開借款，經乙○○多次催討，
    丙○○○即簽發如附表所示之本票以為擔保，乙○○並要求
    該本票上須有債信良好之第三人為背書，供作借款緩期清償
    之擔保以確保債權。丙○○○明知其弟「甲○○」未授權其
    以「甲○○」之名義背書，竟基於偽造文書並進而行使之犯
    意，於87年8 月1 日前之某日，委請不知情之某刻印店成年
    老闆，偽造「甲○○」之印章後，於87年8 月1 日，在乙○○位於高雄縣燕巢鄉○○村○○路299 號住處，同時接續偽
    造「甲○○」之印文各1 枚於其所簽發如附表所示之本票背
    面，用以表示背書擔保付款之意，旋即將如附表所示本票全
    部交付予乙○○，足生損害於甲○○及乙○○。嗣丙○○○
    於該本票屆期均未付款，乙○○乃請求背書人甲○○清償票
    款，甲○○表示並未在上開本票上背書等情，乙○○始悉上
    情。
二、案經乙○○訴由臺灣高雄地方法院檢察署檢察官偵查起訴。
    理  由
壹、程序方面：
    按本件被告丙○○○所犯係死刑、無期徒刑、最輕本刑為3
    年以上有期徒刑以外之罪，其於準備程序就前揭被訴事實為
    有罪之陳述，經受命法官告知簡式審判程序之旨，並聽取其
    與公訴人之意見後，本院認無不得或不宜改依簡式審判程序
    進行之處，爰依刑事訴訟法第273 條之1 第1 項、第284 條
    之1 ，裁定本件由受命法官獨任進行簡式審判程序，合先敘
    明。
貳、實體方面：
一、上揭事實，業據被告於本院審理中坦承不諱，核與告訴人乙○○於偵查中指訴情節大致相符，復據證人甲○○證訴綦詳
    ，並有如附表所示之本票正反面影本共9 紙附卷可資佐證（
    見88年度偵字第16747 號卷第32至34頁），堪認被告之自白
    核與事實相符，自得採為論罪之依據。本件事證明確，被告
    犯行洵堪認定。
二、按偽造本票背書，在票據上係表示對本票負擔保責任之意思
    ，為法律規定之文書，並非依習慣表示一定用意之證明，故
    偽造背書應成立刑法第210 條之偽造私文書罪。核被告所為
    ，係犯刑法第216 條、第210 條之行使偽造私文書罪。被告
    利用不知情之刻印店成年老闆偽造「甲○○」印章之行為，
    係間接正犯。被告偽造上開印章為偽造文書之預備行為，偽
    造「甲○○」之印文為偽造私文書之部分行為，又其偽造私
    文書後，復持以行使，其偽造之低度行為為行使之高度行為
    所吸收，均不另論罪。再按連續犯之成立，除主觀尚須基於
    一個概括之犯意外，客觀上須先後數行為，逐次實施而具連
    續性，侵害數個同性質之法益，其每一前行為與次行為，依
    一般社會健全觀念，在時間差距上，可以分開，在刑法評價
    上，各具獨立性，每次行為皆可獨立成罪，構成同一之罪名
    ，始足當之；如數行為於同時同地或密切接近之時地實施，
    侵害同一之法益，各行為之獨立性極為薄弱，依一般社會健
    全觀念，在時間差距上，難以強行分開，在刑法評價上，以
    視為數個舉動之接續施行，合為包括之一行為予以評價，較
    為合理，則屬接續犯，而為包括之一罪（最高法院86年臺上
    字第3295號判例參照），本件被告同時同地偽造「甲○○」
    之印文於附表所示之本票上背書，應屬接續犯，附此敘明。
    爰審酌被告之犯罪動機係為擔保借款之緩期清償，率爾偽造
    被害人甲○○之背書，對告訴人乙○○及被害人甲○○造成
    之損害非小，惟念其犯後坦承犯行，態度良好，且未曾有任
    何犯罪前科，有本院被告院內索引卡紀錄表及臺灣高等法院
    被告前案紀錄表各1 份在卷可按，素行尚稱良好，業與被害
    人甲○○達成和解，有和解書1 紙在卷可稽（見本院卷第55
    頁）等一切情狀，量處如主文所示之刑，以資懲儆。辯護人
    雖以被告有長期5 、6 年頭痛之疾病，並持續至醫院就診，
    亦與被害人甲○○達成和解，已有悔意，請求宣告緩刑等語
    。惟案發迄今被告仍未與告訴人達成和解，告訴人之損害尚
    未獲得填補，並為被告所不否認，是依被告之犯罪情節，並
    無以暫不執行其刑罰為適當之情形，自不宜宣告緩刑，附此
    敘明。又刑法第41條業已於90年1 月10日修正公布，並於同
    年月12日生效，其第1 項前段規定為「犯最重本刑為5 年以
    下有期徒刑以下之刑之罪，而受6 個月以下有期徒刑或拘役
    之宣告，因身體、教育、職業、家庭之關係或其他正當事由
    ，執行顯有困難者，得以1 元以上3 元以下折算1 日，易科
    罰金。」，本件被告犯罪時間雖在上開條文修正生效前，然
    依刑法第2 條第1 項前段規定，行為後法律有變更者，應適
    用裁判時之法律，故依裁判時之現行刑法第41條第1 項規定
    ，就被告所宣告之刑併以諭知易科罰金之折算標準，附此敘
    明。至偽造之「甲○○」印章1 枚，雖未扣案，然亦不能證
    明業已滅失，應依刑法第219 條規定，併予宣告沒收。另如
    附表所示之本票背面之偽造「甲○○」印文共計9 枚，亦應
    依同法第219 條規定，不問屬於犯人與否，併予宣告沒收。
據上論斷，應依刑事訴訟法第273 條之1 第1 項、第284 條之1
、第299 條第1 項前段，刑法第2 條第1 項前段、第216 條、第
210 條、第219 條、第41條第1 項前段，罰金罰鍰提高標準條例
第1 條前段、第2 條，判決如主文。
本案經檢察官毛麗雅到庭執行職務。
中    華    民    國    95    年    1     月    6     日
                  刑事第三庭    法  官   錢衍蓁
以上正本證明與原本無異。
如不服本判決，應於判決送達後10日內，向本院提出上訴狀。
中    華    民    國    95    年    1     月    6     日
                                書記官   鄭淑臻
┌──┬────┬──────┬────┬──────┬───┐
│編號│ 發票人 │  發 票 日  │本票號碼│票面金額（新│背書人│
│    │        │            │        │臺幣）      │      │
├──┼────┼──────┼────┼──────┼───┤
│1   │ 何金鸞 │87年8月1日  │195827  │15萬元      │甲○○│
├──┼────┼──────┼────┼──────┤      │
│2   │ 何金鸞 │87年8月1日  │195828  │15萬元      │      │
├──┼────┼──────┼────┼──────┤      │
│3   │ 何金鸞 │87年8月1日  │195829  │15萬元      │      │
├──┼────┼──────┼────┼──────┤      │
│4   │ 何金鸞 │87年8月1日  │195830  │15萬元      │      │
├──┼────┼──────┼────┼──────┤      │
│5   │ 何金鸞 │87年8月1日  │195831  │15萬元      │      │
├──┼────┼──────┼────┼──────┤      │
│6   │ 何金鸞 │87年8月1日  │195835  │15萬元      │      │
├──┼────┼──────┼────┼──────┤      │
│7   │ 何金鸞 │87年8月1日  │195833  │10萬元      │      │
├──┼────┼──────┼────┼──────┤      │
│8   │ 何金鸞 │87年8月1日  │195834  │10萬元      │      │
├──┼────┼──────┼────┼──────┤      │
│9   │ 何金鸞 │87年8月1日  │195845  │10萬元      │      │
└──┴────┴──────┴────┴──────┴───┘


司法院資訊處製作；財團法人民間司法改革基金會備份。
